臺灣高等法院刑事判決
108年度上訴字第3796號
上  訴  人  
即  被  告  陳瑞義  




上列上訴人即被告因毒品危害防制條例案件，不服臺灣士林地方
法院108年度審訴字第407號，中華民國108年9月30日第一審判決
（起訴案號：臺灣士林地方檢察署108年度毒偵字第591號），提
起上訴，本院判決如下：
    主  文
上訴駁回。             
    理  由
一、按不服地方法院之第一審判決而上訴者，須提出上訴書狀，
    並應敘述具體理由，為上訴必備之程式。倘其上訴書狀已敘
    述理由，但所敘述者非屬具體理由，仍屬不符上訴之法定程
    式，由第二審法院以其上訴不合法律上程式，判決駁回，不
    生定期命補正之問題。此觀刑事訴訟法第350條第1項、第36
    1條、第362條前段及第367條前段之規定自明。且自同法第3
    61條之修法過程以觀，原草案為：「依前項規定提起上訴者
    ，其上訴書狀應敘述理由，並引用卷內訴訟資料，具體指摘
    原審判決不當或違法之事實。其以新事實或新證據為上訴理
    由者，應具體記載足以影響判決結果之理由」，嗣經修正通
    過僅保留「上訴書狀應敘述具體理由」之文字，其餘則刪除
    ，故所稱「具體理由」，並不以其書狀應引用卷內訴訟資料
    ，具體指摘原審判決不當或違法之事實，亦不以於以新事實
    或新證據為上訴理由時，應具體記載足以影響判決結果之情
    形為必要。但上訴之目的，既在請求第二審法院撤銷或變更
    第一審之判決，所稱「具體」，當係抽象、空泛之反面，須
    就不服判決之理由為具體之敘述而非空泛之指摘而言，亦即
    須就其所主張第一審判決有違法或不當之情形，舉出該案相
    關之具體事由足為其理由之所憑，而非徒托空言或漫事指摘
    ；若僅泛言原判決認事用法不當、採證違法或判決不公、量
    刑過重等空詞，而無實際論述內容，即無具體可言（最高法
    院106年第8次刑事庭會議決議意旨參照）。
二、本件上訴人即被告陳瑞義因犯毒品危害防制條例第10條第1
    項、第2項之施用第一、二級毒品罪，分經原審判處有期徒
    刑有期徒刑6月、3月，均諭知如易科罰金以新臺幣（下同）
    1,000元折算1日，並定應執行刑為有期徒刑8月，如易科罰
    金以1,000元折算1日。原審係依憑被告之自白、台灣科技檢
    驗股份有限公司濫用藥物檢驗報告、新北市政府受採集尿液
    檢體人姓名及檢體編號對照表、法務部調查局濫用藥物實驗
    室鑑定書、搜索扣押筆錄、扣押物品目錄表，及扣案之含有
    海洛因成分之白色粉末8包（總純質淨重7.44公克）等，認
    被告上開任意性自白與事實相符，堪予採憑，犯行堪予認定
    ；審酌被告前經執行觀察勒戒、強制戒治後，又再犯施用毒
    品犯行，足認自制力薄弱，易受誘惑，考量其坦承犯行、自
    承接受戒癮治療中之犯後態度，與其犯行乃戕害自身身心健
    康，尚未危及他人之危害程度，暨素行、智識程度、家庭生
    活經濟狀況等一切情狀，量處上開之刑，並說明宣告扣案之
    海洛因8包應予沒收銷燬之理由，從形式上觀察，原判決已
    詳述其所憑證據、理由及量刑、沒收之依據，並無認定事實
    錯誤、量刑瑕疵或違背法令之情形。
三、被告固不服原判決，於108年10月15日具狀提起第二審上訴
    ，上訴理由以：施用毒品者屬病患性犯人，施加重刑無法使
    其戒除毒癮，且再犯率偏高，應採行戒癮治療使其逐漸遠離
    毒品云云，形式上雖已敘述上訴理由，但並未指出原判決之
    量刑有何不當或違法之處，亦未就其不服原判決之理由舉出
    足為所憑之具體事由。至上訴理由所指以戒癮治療替代刑罰
    部分，被告業經檢察官提起公訴，核與毒品危害防制條例第
    24條所定於緩起訴處分得附命戒癮治療之情形不符，上訴意
    旨乃有誤會，附此敘明。揆諸首揭說明，被告上訴顯無具體
    理由而不合法定程式，應予駁回，並不經言詞辯論為之。
據上論斷，應依刑事訴訟法第367 條前段、第372 條，判決如主
文。
中　　華　　民　　國　　108 　年　　12　　月　　31　　日
                  刑事第二十二庭審判長法　官  洪于智
                                      法　官  陳銘壎
                                      法　官  汪怡君
以上正本證明與原本無異。
施用第一級毒品罪部分，如不服本判決應於收受送達後10日內向
本院提出上訴書狀，其未敘述上訴之理由者並得於提起上訴後10
日內向本院補提理由書（均須按他造當事人之人數附繕本）「切
勿逕送上級法院」。
其他部分不得上訴。
                                      書記官  徐仁豐
中　　華　　民　　國　　108 　年　　12　　月　　31　　日
附錄本案論罪科刑法條全文：
毒品危害防制條例第10條
施用第一級毒品者，處6月以上5年以下有期徒刑。
施用第二級毒品者，處3年以下有期徒刑。